臺灣雲林地方法院刑事裁定
111年度毒聲字第313號
聲  請  人  臺灣雲林地方檢察署檢察官
被      告  李曜均



上列被告因違反毒品危害防制條例案件，經檢察官聲請送觀察勒
戒（111年度聲觀字第258號、111年度毒偵字第1077號），本院
裁定如下：
    主  文
甲○○施用第二級毒品，應送勒戒處所觀察、勒戒，其期間不得逾
貳月。
    理  由
一、聲請意旨略以：被告甲○○前因施用毒品案件，經觀察、勒戒
    後，認無繼續施用傾向，於民國93年10月20日予以釋放，並
    由臺灣雲林地方檢察署檢察官以93年度毒偵字第1260號為不
    起訴處分確定。詎被告仍不知悔改，復基於施用第二級毒品
    甲基安非他命之犯意，於111年7月9日凌晨1時許，在雲林縣
    ○○鄉○○村○街000號居所，以將甲基安非他命置入玻璃球內用
    火燒烤之方式，施用甲基安非他命1次。嗣被告於111年7月1
    2日上午9時22分許，在上開居所為警持搜索票查獲，並由警
    於同日下午1時50分許經被告同意後採尿送驗，結果呈甲基
    安非他命陽性反應。審酌被告於觀察、勒戒執行完畢釋放後
    ，3年後再犯毒品危害防制條例第10條第2項之罪嫌，爰依同
    條例第20條第3項、第1項規定，聲請裁定將被告送勒戒處所
    觀察、勒戒。   
二、按犯毒品危害防制條例第10條之罪者，檢察官應聲請法院裁
    定，或少年法院（地方法院少年法庭）應先裁定，令被告或
    少年入勒戒處所觀察、勒戒，其期間不得逾2月；依前項規
    定為觀察、勒戒或強制戒治執行完畢釋放後，3年後再犯第1
    0條之罪者，適用前2項之規定，毒品危害防制條例第20條第
    1項、第3項分別定有明文。又同條例第2條第3項、第23條第
    2項經修正後，業於109年7月15日施行，分別規定：「依前
    項規定為觀察、勒戒或強制戒治執行完畢釋放後，3年後再
    犯第10條之罪者，適用前2項之規定」；「觀察、勒戒或強
    制戒治執行完畢釋放後，3年內再犯第10條之罪者，檢察官
    或少年法院（地方法院少年法庭）應依法追訴或裁定交付審
    理。」上開所謂「3年後再犯」，只要本次再犯（不論修正
    施行前、後）距最近1次觀察、勒戒或強制戒治執行完畢釋
    放，已逾3年者，即該當之，不因其間有無犯第10條之罪經
    起訴、判刑或執行而受影響（最高法院109年度台上大字第3
    826號裁定意旨參照）。　　
三、聲請意旨所指之事實，業經被告於警詢、偵查中坦承不諱，
    且被告於111年7月12日下午1時50分許經警採尿送驗，結果
    呈甲基安非他命陽性反應等情，有正修科技大學超微量研究
    科技中心尿液檢驗報告（報告日期：111年8月5日、原始編
    號：G0000000號）、雲林縣警察局委託檢驗尿液代號與真實
    姓名對照認證單（代號：G0000000號）、代號與真實姓名對
    照表、勘察採證同意書各1份附卷可佐，足認被告之自白與
    事實相符，是被告施用甲基安非他命之事實，應堪認定。
四、按毒品危害防制條例第24條規定，該條例第20條第1項及第2
    3條第2項程序，於檢察官先依刑事訴訟法第253條之1第1項
    、第253條之2之規定，為附命完成戒癮治療之緩起訴處分時
    ，不適用之。前項緩起訴處分，經撤銷者，檢察官應依法追
    訴，乃採行「觀察、勒戒」與「緩起訴之戒癮治療」之雙軌
    模式。檢察官依前揭規定為附命完成戒癮治療之緩起訴處分
    前，倘斟酌個案情形，依毒品危害防制條例第20條第1項規
    定聲請法院裁定令被告入勒戒處所觀察、勒戒，尚屬檢察官
    之自由裁量權。惟檢察官對前開雙軌模式之裁量，仍有一定
    界限，如裁量踰越法所容許範圍或有裁量權濫用情形，其自
    由裁量行為亦為違法；裁量濫用者，於表面形式上雖於授權
    範圍內行使權限，然裁量違反目的而悖於比例原則，自須受
    司法審查，惟法院原則上應尊重檢察官職權之行使，僅為有
    限之低密度審查，除檢察官之判斷有違背法令、事實認定有
    誤或其裁量有重大明顯瑕疵外，尚不得任意指為違法（臺灣
    高等法院暨所屬法院106年法律座談會刑事類提案第37號研
    討結果同此結論）。查被告前因施用毒品案件，經本院以93
    年度毒聲字第321號裁定送觀察、勒戒後，認無繼續施用之
    傾向，於93年10月20日釋放出所，迄今被告未再施以觀察、
    勒戒等情，有臺灣高等法院被告前案紀錄表1份存卷可考。
    被告前開施用甲基安非他命犯行，距離其最近1次觀察、勒
    戒執行完畢後皆已逾3年，依上開說明，檢察官聲請本院裁
    定令被告入勒戒處所觀察、勒戒，於法並無不合。審酌被告
    於94年、95年、96年、97年、99年、100年、106年、107年
    間，均曾因施用毒品犯行屢次遭法院判刑，甫出監復再犯施
    用毒品案件，有上開臺灣高等法院被告前案紀錄表為據，足
    認被告自前一次執行觀察、勒戒後，仍不知悔改戒除毒癮，
    反覆接觸毒品之情形相當頻繁，顯然對毒品依賴程度甚深，
    亦欠缺憑自身意志戒絕毒癮之自制力，應認機構外社區性戒
    癮治療尚不足以替代入勒戒處所施以觀察、勒戒之機構內處
    遇。準此，檢察官聲請裁定令被告入勒戒處所施以觀察、勒
    戒，其裁量並無違法或重大明顯瑕疵之處。從而，本件聲請
    於法有據，應予准許。
五、依毒品危害防制條例第20條第3項、第1項，裁定如主文。
中　　華　　民　　國　　111 　年　　9 　　月　　27　　日
                  刑事第七庭  法  官 鄭苡宣
以上正本證明與原本無異。
如不服本裁定，應於裁定送達後5日內向本院提出抗告狀（須附
繕本）。　　　
                              書記官 郭美儀
中　　華　　民　　國　　111 　年　　9 　　月　　29　　日